最高法院刑事判決　　　　　　　　　　　　　　　　八十七年度台非字第一六○號
　　上訴人　最高法院檢察署檢察總長
　　被　告　乙○○　男
　　　　　　甲○○　男
右上訴人因被告等賭博案件，對於台灣雲林地方法院中華民國八十六年十月十六日第
一審確定判決（八十六年度易字第四一○號，起訴案號：台灣雲林地方法院檢察署八
十六年度偵字第一二四六號），認為一部違法，提起非常上訴，本院判決如左：
    主  文
上訴駁回。
    理  由
非常上訴理由稱：「一按判決不適用法則或適用不當者，為違背法令。又判決不載理
由或理由矛盾者，其判決當然為違背法令。刑事訴訟法第三百七十八條、第三百七十
九條第十四款分別定有明文。二原審認定被告乙○○、甲○○與張秀偉（另經台灣高
等法院台南分院判決確定）三人所為，均係犯刑法第二百六十七條之常業賭博罪，而
變更公訴人起訴法條（刑法第二百六十八條）。又認定扣案之新台幣（下同）一百八
十九萬九千元係賭檯上之賭資，依刑法第二百六十六條第二項規定宣告沒收，固非無
見。惟查：(一)被告等人聚賭僅五日，亦無事證證明被告等人以之為業，原審遽認被告
等人以賭博為業，尚有未洽。縱判決理由中載明「由被告乙○○提供農舍地下室，以
被告張秀偉當莊家，並由被告甲○○持無線電對講機把風並買香菸、檳榔供賭客用」
等語，僅足以認定被告等人有賭博之犯意及犯行，尚不足以證明被告等人係以賭博為
業，此部分顯有判決不載理由之違背法令。(二)賭客彭國修被查獲之現金一百二十九萬
一千五百元，係在其車上查獲，並非在賭檯或兌換籌碼處查獲，原審認此部分現金，
係賭檯上之賭資，而依刑法第二百六十六條第二項宣告沒收，亦有判決所載理由矛盾
之違法。案已確定，且不利於被告，爰依刑事訴訟法第四百四十一條、第四百四十三
條之規定，提起非常上訴，以資救濟。」等語。
本院按非常上訴審應以原確定判決所確認之事實為基礎，以審查原確定判決有無違背
法令。如依原確定判決所確認之事實，其適用法律並無違誤，縱原確定判決另有其他
違法事由，除非常上訴理由執以指摘，非常上訴審得予調查者外，尚無從更為認定事
實。因之，以非原確定判決所確認之事實為前提，而執為指摘其適用法律不當之非常
上訴，自難認為有理由。又事實之認定，事實審法院本得依職權自由判斷之，苟原確
定判決已明其何以為此判斷之理由者，即不容任意指摘為理由不備。本件原判決綜
合被告乙○○經由被告甲○○之介紹，以每月一萬元之代價，將其所有之雲林縣莿桐
鄉○○村○○路十八之十七號旁農舍地下室租予張秀偉經營賭場，於警查獲前又已賭
博達五日等情節，認定被告等與張秀偉係共犯刑法第二百六十七條之常業賭博罪，復
於理由內說明被告等與張秀偉三人，由乙○○提供農舍地下室，張秀偉當莊家，甲○
○持無線電對講機負責把風，並買香煙、檳榔供賭客食用，顯見其等係以賭博為業，
並賴以維生等語，此乃原審採證認事職權之適法行使。原判決已明其認定為常業之
理由，尚難任意指摘為理由不備。又賭客彭國修被查獲之現金一百二十九萬一千五百
元，原判決認此部分現款，係賭檯上之賭資，而依刑法第二百六十六條第二項宣告沒
收，理由內亦為相同之說明，其事實與理由所載即無矛盾可言。非常上訴意旨，指摘
原判決有理由不備及理由矛盾云云，尚難認為有理由，應予駁回。
據上論結，應依刑事訴訟法第四百四十六條，判決如主文。
中      華      民      國    八十七    年      六      月      四      日
                              最高法院刑事第三庭
                                  審判長法官  蔡  詩  文
                                        法官  莊  登  照
                                        法官  洪  明  輝
                                        法官  蔡  清  遊
                                        法官  劉  敬  一
      右正本證明與原本無異
                                              書  記  官
中      華      民      國    八十七    年      六      月      九      日
